【裁判字號】    98,上訴,1496
【裁判日期】    980417
【裁判案由】    違反期貨交易法
【裁判全文】
臺灣高等法院刑事判決                98年度上訴字第1496號
上  訴  人
即  被  告  甲○○
選任辯護人  余道明律師
上列上訴人因違反期貨交易法案件，不服臺灣臺北地方法院98年
度金訴字第1號，中華民國98年2月27日第一審判決（起訴案號：
臺灣臺北地方法院檢察署97年度偵字第18110 號），提起上訴，
本院判決如下：
    主  文
上訴駁回。
    理  由
一、按不服地方法院之第一審判決而上訴者，應向管轄第二審之
    高等法院為之；上訴書狀應敘述具體理由；第二審法院認為
    上訴書狀未敘述理由或上訴有第 362條前段情形，應以判決
    駁回之，刑事訴訟法第361條第1、2項、第367條前段明文規
    定。而所謂上訴之具體理由，必係依卷內既有訴訟資料或提
    出新事證，指摘或表明第一審判決有何採證認事、用法或量
    刑等足以影響判決本旨之不當或違法，而構成應予撤銷之具
    體事由，始足當之；倘僅泛言原判決認定事實錯誤、違背法
    令、量刑失之過重或輕縱，而未依上揭意旨指出具體事由，
    或形式上雖已指出具體事由，然該事由縱使屬實，亦不足以
    認為原判決有何不當或違法者，皆難謂係具體事由，俾與第
    二審上訴制度在請求第二審法院撤銷、變更第一審不當或違
    法之判決，以實現個案救濟及節制濫行上訴之立法目的相契
    合。是倘上訴人之上訴書狀雖敘述上訴理由，惟並未具體敘
    述第一審判決有何不當或違法情形，即與未敘述具體理由無
    異，所為上訴，即非適法。
二、本件上訴意旨略以：原判決命上訴人即被告甲○○於民國（
    下同）98年3 月31日前向社團法人台北市生命線協會捐助新
    臺幣（下同）100 萬元，因被告經營地下期貨僅半年，獲利
    有限，且扣案電腦、筆電等物品均遭沒收，損失頗重，造成
    經濟窘困。且被告另有車貸、信貸等債務，以目前經濟狀況
    實無法履行緩刑宣告之附帶條件，懇請鈞院就緩刑之附隨處
    分，准予酌降捐助金，並分期繳納，以利被告自新云云。
三、經查：
(一)原判決依憑被告自白、共同被告張堯治、胡育慈、陳蘭驪、
    劉毓婷、劉乃綺、張育之供述、證人龍幼寧、王財升、蕭
    淑文、卓月裡、張慶隆、殷富、花萬成等人之證述，內政部
    警政署刑事警察局扣押物品目錄表、手繪案發現場辦公室地
    圖1 份、被告國泰世華商業銀行民生分行帳號000000000000
    號帳戶、玉山銀行復興分行帳號0000000000000 號帳戶、龍
    幼寧國泰世華商業銀行大興分行帳號000000000000號帳戶之
    開戶資料及收支明細表、王財生、廖秋萍之開戶手寫資料、
    97年6月12日、同年月26日交易總帳各1紙、卓月裡、殷富、
    張慶隆、花萬成申請鑫富資訊公司地下期貨帳戶之申請書各
    1紙、鑫富即時台指期規則1紙等證據資料，認被告與張堯治
    、胡玉慈、陳蘭驪、劉毓婷、劉乃綺、張育及姓名年籍不
    詳綽號「秀秀」、「小雅」成年女子，明知經營期貨交易事
    業，須經主管機關行政院金融監督管理委員會證券期貨局之
    許可並發給許可證照，始得營業，竟共同基於未經許可，擅
    自經營期貨交易之犯意聯絡，自97年1月起至同年7月10日止
    ，推由被告出面承租營業處所，設立「鑫富資訊公司」，共
    同在外向不特定投資人招攬，並接受不特定投資人下單，且
    未將投資人之買賣下單至合法之期貨交易市場，而係以買空
    賣空當日沖銷之方式牟利。嗣經警查獲，因認被告違反期貨
    交易法第56條第1項規定，係犯同法第112條第3 款之罪，並
    審酌被告之素行，從事地下期貨因免繳保證金，又免徵期貨
    交易稅，吸引不特定投資人捨棄合法期貨管道，轉向地下期
    貨下單，造成台股期貨指數等期貨交易大量失血，對於台灣
    股市影響至鉅，兼衡被告之犯罪動機、目的、手段、生活狀
    況及智識程度，犯後坦承犯行，態度良好等一切情狀，量處
    有期徒刑1年2月，復斟酌被告前無犯罪紀錄，有本院被告前
    案紀錄表在卷可稽，因一時失慮，偶罹刑典，犯後坦認犯行
    ，深具悔意，依法宣告緩刑4年，並依刑法第74條第2項第8
    款規定，命被告應於98年3 月31日前向社團法人台北市生命
    線協會支付100 萬元，緩刑期間付保護管束，並諭知沒收被
    告經營期貨交易事業之交易筆記等等扣案物品等情，已詳敘
    調查、取捨證據之結果及憑以認定犯罪事實之心證理由。從
    形式上觀察，原判決並無認定事實錯誤、量刑瑕疵或違背法
    令之情形可言。
(二)被告雖以經濟拮据，無力支付100 萬元，請求撤銷緩刑之條
    件，酌降捐助金，及分期繳納，並提出各銀行放款繳息資料
    影本為憑。然按刑事被告是否宣告緩刑及緩刑是否併諭知命
    被告應遵循之事項，乃法院為求個案裁判之妥當性，在法律
    秩序之理念、法律感情及比例原則等規範內，有自由裁量之
    權限，倘無故意失出、失入，即難指為濫用裁量權而為違法
    。因被告從事地下期貨，每月營業額高達200 餘萬元，影響
    合法期貨交易秩序，本應嚴予非難，原審斟酌被告犯後坦承
    犯行，態度良好，且經營時間尚非長久，所生損害非鉅，被
    告素行、犯罪動機、目的、手段、生活狀況及智識程度等一
    切情狀，宣告緩刑，並依被告於原審當庭表示「請求給予附
    帶條件宣告緩刑，願意於98年3月31日1次捐助台北市生命線
    協會公益團體新臺幣100 萬元」等情（原審卷第69頁）而併
    命被告應遵循上開事項，尚無違法或顯然失當之情。至被告
    因經濟窘困，無法履行原判決命應遵循之事項，是否足認未
    履行之情節重大，原宣告之緩刑難收其預期之效果，而有執
    行刑罰之必要，則屬原判決確定後，檢察官是否依刑法第75
    條之1第1項第4款、刑事訴訟法第476條規定，向法院聲請將
    緩刑宣告予以撤銷之問題，要非被告提起上訴所得救濟。
(三)綜上，被告以前詞為由，請求酌降捐助金，並以分期付款方
    式繳納，提起上訴云云，均非依據卷內既有訴訟資料或提出
    新事證，指摘或表明原審判決有何不當或違法，而構成應予
    撤銷之具體事由。揆諸上開說明，自難謂已敘明具體理由。
    本件上訴不合法律上程式，爰不經言詞辯論，逕以判決駁回
    。
據上論斷，應依刑事訴訟法第367條前段、第372條，判決如主文
。
中    華    民    國    98    年    4     月    17    日
                  刑事第二庭審判長法  官   洪光燦
                                  法  官   宋明蒼
                                  法  官   李麗玲
以上正本證明與原本無異。
如不服本判決，應於收受送達後十日內向本院提出上訴書狀，其
未敘述上訴之理由者並得於提起上訴後十日內向本院補提理由書
（均須按他造當事人之人數附繕本）「切勿逕送上級法院」。
                                  書記官   廖婷璇
中    華    民    國    98    年    4     月    17    日


司法院資訊處製作；財團法人民間司法改革基金會備份。
